【裁判字號】    95,抗,341
【裁判日期】    951130
【裁判案由】    聲請定其應執行刑
【裁判全文】
臺灣高等法院高雄分院刑事裁定           95年度抗字第341號
抗  告  人
即受刑  人  甲○○
                    （現在臺灣高雄監獄執行中）
上列抗告人因聲請定其應執行刑案件，不服臺灣高雄地方法院中
華民國95年10月13日裁定（95年度執聲字第2143號），提起抗告
，本院裁定如下：
      主      文
原裁定撤銷。
甲○○犯強盜罪等陸罪，分別處如附表所示之刑，應執行有期徒
刑拾年捌月。
      理      由
一、抗告意旨略以：抗告人甲○○所犯強盜等6 罪，其中附表編
    號1、2之施用毒品2 罪，所處之有期徒刑10月、8 月，業經
    臺灣臺南地方法院裁定執行刑為1 年4 月在案，再加計其餘
    4 罪之刑，合併計算其刑期為有期徒刑10年8 月，今原審率
    定應執行刑為10年10月，於抗告人不利，難謂有理，爰聲請
    撤銷原裁定等語。
二、按法律上屬於自由裁量事項，並非概無法律性之拘束，在法
    律上有其外部界限及內部界限，前者為法律之具體規定，以
    定應執行刑而言，即不得違反刑法第51條之規定，使法院得
    以具體選擇為適當之裁判；後者則為法院為自由裁量時，應
    考量法律之目的，法律秩序之理念所在；法院為裁判時，二
    者均不得有所逾越。關於定應執行刑之案件，法院所為刑之
    酌定，固屬自由裁量事項，然對於法律之內、外部界限，均
    仍應受其拘束（最高法院93年度台抗字第624 號、94年度台
    抗字第24號、94年度台抗字第121號判決意旨參考）。
三、本件抗告人甲○○因犯附表所示強盜等6 罪，分別經臺灣高
    雄地方法院及臺灣臺南地方法院先後判處如附表所示之刑，
    均經確定，臺灣高雄地方法院檢察署檢察官以抗告人係裁判
    確定前犯數罪，而有二裁判以上，合於定應執行刑之規定，
    乃依刑事訴訟法第477 條之規定，聲請定其應執行之刑，原
    審定其應執行有期徒刑10年10月，未逾該6 罪合併之刑期11
    年，從形式上觀察，雖未逾越刑法第51條第5 款所定之法律
    外部界限。惟查：附表編號1 、2 二罪，臺灣臺南地方法院
    業於95年3 月31日以94年度訴字第1506號同份判決定其執行
    刑為有期徒刑1 年4 月確定，附表編號4 、5 、6 號三罪，
    亦經臺灣臺南地方法院裁定應執行有期徒刑9 年確定在案。
    此有臺灣高等法院被告前案紀錄表及臺灣臺南地方法院95年
    度聲字第289 號裁定各1 紙在卷可稽，雖附表編號1 、2 二
    罪及4 、5 、6 號三罪，因須與附表編號3 所示竊盜罪之宣
    告刑定其應執行之刑，致原定之執行刑當然失效，法院於重
    新定應執行刑時，應以各罪之宣告刑而非以前定之執行刑為
    基礎，但除非有特殊之情由，仍不宜超過之前所定之刑度，
    原審定其應執行之有期徒刑為10年10月，較前定之執行刑與
    竊盜罪之宣告刑合計後，尚超出2 月，惟未說明有何必須為
    此裁量之特殊情由，自屬難昭折服，抗告意旨執以指摘，非
    無理由，應將原裁定撤銷，另更定應執行之刑如主文第2 項
    所示。
四、可得而言者，上開法律性拘束之外部界限及內部界限問題，
    並不限於抗告人所犯各罪先有定執行刑之裁定確定，再與所
    犯另案確定之他罪，聲請定執行刑之情形（如最高法院93年
    度台抗字第624 號判決意旨）；適用上亦包含所犯併罰之數
    罪，在同份判決中經原法官定應執行刑之情形，嗣以該判決
    內確定之數罪，再與所犯另案之確定判決定執行判之情形在
    內（如本件裁定），如此始符法律適用連貫性之原則，併此
    敘明。
五、按刑法第2 條第1 項規定：「行為後法律有變更者，適用行
    為時之法律。但行為後之法律有利於行為人者，適用最有利
    於行為人之法律」。依刑法第51條定應執行刑時，「裁判確
    定前犯數罪，其中一罪在新法施行前者，亦同（即亦應為新
    舊法比較）。」最高法院95年5 月23日第8 次刑事庭會議決
    議可資參照。被告於裁判確定前犯數罪，而刑法第51條業於
    94年1 月7 日修正公布，並於95年7 月1 日施行，修正前刑
    法第51條規定：「數罪併罰，分別宣告其罪之刑，依左列各
    款定其應執行者：」其中第5 款規定：「宣告多數有期徒刑
    者，於各刑中之最長期以上，各刑合併之刑期以下，定其刑
    期。但不得逾20年。」修正後刑法第51條第5 款規定：「宣
    告多數有期徒刑者，於各刑中之最長期以上，各刑合併之刑
    期以下，定其刑期。但不得逾30年」比較結果，修正後刑法
    並非較有利於抗告人，依刑法第2 條第1 項前段之規定，仍
    應依修正前刑法，定其應執行之刑。
據上論結，應依刑事訴訟法第413 條，刑法第53條、修正前第51
條第5 款，裁定如主文。
中    華    民    國    95    年    11    月     30   日
                  刑事第六庭  審判長法  官  王憲義
                                    法  官  張盛喜
                                    法  官  李璧君
以上正本證明與原本無異。
如不服本裁定應於送達後5 日內向本院提出抗告狀。
中    華    民    國    95    年    11    月    30    日
                                    書記官  唐奇燕


司法院資訊處製作；財團法人民間司法改革基金會備份。
